臺灣雲林地方法院刑事判決
111年度訴字第35號
公  訴  人  臺灣雲林地方檢察署檢察官 
被      告  陳俊龍



上列被告因違反野生動物保育法案件，經檢察官提起公訴（110
年度偵字第3110號），被告於準備程序就被訴事實為有罪之陳述
，經本院合議庭裁定由受命法官獨任行簡式審判程序，判決如下
：
    主  文
陳俊龍犯野生動物保育法第四十條第二款之非法買賣保育類野生
動物產製品罪，處有期徒刑陸月，如易科罰金，以新臺幣壹仟元
折算壹日。
    事  實
一、陳俊龍明知鯨目所有種之鯨豚，係經主管機關行政院海洋委
    員會公告，屬非經主管機關同意，不得買賣或在公共場所陳
    列、展示之海洋保育類野生動物及其產製品，竟未經主管機
    關同意，而於民國110年4月17日10時許，駕駛車牌號碼000-
    0000號廂型車，至臺東縣成功漁港附近，向綽號「偉仔」之
    楊嘉偉（另案由臺灣臺東地方檢察署偵辦），以新臺幣（下
    同）10萬元之價格，購入內有珍貴稀有野生動物小虎鯨、弗
    氏海豚、里氏海豚、長吻飛旋海豚、熱帶斑海豚之產製品海
    豚肉共約511公斤後，駕車返回雲林縣擬販售以牟利。嗣於
    同日20時30分許，陳俊龍於雲林縣○○鄉○○○路○○巷00號旁空
    地停車時，為海洋委員會海巡署偵防分署苗栗查緝隊攔查，
    陳俊龍在有偵查犯罪職權之公務員尚不知何人犯罪前，即向
    攔查之員警坦承自首而接受裁判，並經陳俊龍同意搜索，員
    警在其所駕駛之上開廂型車後車廂當場查獲海豚肉合計約51
    1公斤，而得知上情。
二、案經海巡署偵防分署苗栗查緝隊報告臺灣雲林地方檢察署檢
    察官偵查起訴。
    理  由
一、程序方面：
    本案被告陳俊龍所犯之罪，非死刑、無期徒刑、最輕本刑為
    3年以上有期徒刑之罪，或高等法院管轄第一審之案件，被
    告於準備程序中，就前揭被訴事實為有罪之陳述，經告以簡
    式審判程序之旨，並聽取被告與公訴人之意見後，本院爰依
    刑事訴訟法第273條之1第1項規定，裁定本案行簡式審判程
    序。
二、證據名稱：
  ㈠自願受搜索同意書、內政部警政署保安警察第三總隊第一大
    隊搜索扣押筆錄暨扣押物品目錄表、蒐證照片、證物運送及保
    管權責切結書（偵卷第12頁至第18頁、第21頁至第22頁）、
    法務部調查局DNA鑑識實驗室110年8月10日調科肆字第1100211
    110號鑑定書（偵卷第77頁至第81頁）
  ㈡雲林縣政府110年4月26日府農林二字第1102515704號函（偵
    卷第59頁）
  ㈢海洋委員會海巡署偵防分署苗栗查緝隊110年7月13日偵苗栗
    字第1102000762號函（偵卷第63頁）
  ㈣雲林縣政府110年4月26日府農林二字第1102516078號函（偵
    卷第64頁）
  ㈤海洋委員會海巡署偵防分署苗栗查緝隊110年9月2日偵苗栗字
    第1102000887號函及職務報告、內政部警政署保安警察第三
    總隊第一大隊搜索扣押筆錄、扣押物品目錄表、LINE對話、
    通聯截圖（偵卷第65頁至第70頁、第74頁至第75頁）
  ㈥雲林縣政府110年8月13日府農林二字第1100076253號函（偵
    卷第76頁）
  ㈦被告陳俊龍警詢、偵訊、本院準備程序及審理之自白（偵卷第
    6頁至第7頁、第8頁至第11頁、第41頁至第43頁、第71頁至
    第73頁，本院卷第31頁、第38頁）
三、論罪科刑
  ㈠按保育類野生動物或其產製品，非經主管機關之同意，不得
    買賣或在公共場所陳列、展示，野生動物保育法第35條第1
    項定有明文，其違反者應依同法第40條第2款論處。次按野
    生動物保育法第40條第2款規定所稱「買賣」，兼及「買入
    」及「賣出」，不以「買入」後復行「賣出」為必要，因上
    開法條之立法目的，在嚇阻買賣保育類野生動物，以杜絕銷
    售之管道、防免保育類野生動物被濫捕、濫獵、或濫殺，既
    僅規定不得「買、賣」，是否以營利為目的，不在所問（最
    高法院105年度台上字第2675號判決意旨參照）。
  ㈡核被告陳俊龍所為，係犯野生動物保育法第40條第2款之非法
    買賣保育類野生動物產製品罪。
  ㈢按對於未發覺之罪自首而受裁判者，得減輕其刑，刑法第62
    條前段定有明文。且該條所謂自首，祇以犯人在犯罪未發覺
    之前，向該管公務員申告犯罪事實而受裁判為已足，並不以
    使用自首字樣為必要。查海洋委員會海巡署偵防分署苗栗查
    緝隊因尚無掌握被告不法事證，由專案小組實施偵查，於調
    查期間至110年4月17日查獲當下，專案小組尚未明確掌握被
    告涉嫌買賣鯨豚屠體具體事證，經被告自行供出犯行及同意
    搜索而查獲乙節，有海洋委員會海巡署偵防分署苗栗查緝隊
    111年3月14日偵苗栗字第1112000262號函所附職務報告在卷
    足憑，被告係於對於未發覺之犯罪自首，爰依刑法第62條前
    段規定減輕其刑。
  ㈣茲審酌被告無視法律保育野生動物之規定，未經主管機關同
    意，任意買入保育類野生動物鯨豚肉，破壞自然生態平衡與
    環境永續發展，造成難以回復之損害，被告於107年、109年
    間即因違反野生動物保育法案件，經本院判處罪刑確定，有
    臺灣高等法院被告前案紀錄表可稽，仍不知警惕，因需錢孔
    急而再犯本案，實在不可取，惟念及被告坦承犯行，檢察官
    於起訴書表示被告另配合移送單位有查獲上游，有海洋委員
    會海巡署偵防分署苗栗查緝隊110年9月2日偵苗栗字第11020
    00887號函及職務報告在卷可參，兼衡被告自陳高職畢業之
    智識程度，已婚，育有三名成年子女，入監前以市場攤販為
    業，月收入約5萬元，原與父親、配偶、子女同住之家庭生
    活經濟狀況等一切情狀，爰量處如主文所示之刑，並諭知易
    科罰金之折算標準。
四、沒收
    按犯野生動物保育法第40條、第41條、第42條或第43條第3
    項之罪，查獲之保育類野生動物得沒收之；查獲之保育類野
    生動物產製品及供犯罪所用之獵具、藥品、器具，沒收之，
    野生動物保育法第52條第1項雖定有明文，惟刑法有關沒收
    部分之條文業於104年12月30日修正公布，並自105年7月1日
    起施行。又刑法施行法第10條之3第2項規定：「105年7月1
    日前施行之其他法律關於沒收、追徵、追繳、抵償之規定，
    不再適用」，亦即105年7月1日前已施行之特別刑法關於沒
    收、追徵、追繳、抵償之規定，自105年7月1日起不再適用
    。再野生動物保育法第52條第1項之規定於105年7月1日以後
    並未修法，則揆諸上開說明，野生動物保育法第52條第1項
    關於沒收之規定，自105年7月1日起即不再適用，準此，違
    反野生動物保育法案件中有關查獲之保育類野生動物、保育
    類野生動物產製品及供犯罪所用之獵具、藥品、器具之沒收
    與否，即應回歸適用刑法關於沒收之規定。扣案之鯨豚肉已
    由雲林縣政府徵得臺灣雲林地方檢察署同意後依法辦理銷毀
    事宜，有雲林縣政府110年8月13日府農林二字第1100076253
    號函、臺灣雲林地方檢察署110年9月23日雲檢原地110偵311
    0字第1109025124號函（偵卷第76、82頁）各1份在卷可查，
    既然被告所生及取得之物已不存在，爰不予宣告沒收。
據上論斷，應依刑事訴訟法第273條之1第1項第1款、第299條第1
項前段，野生動物保育法第40條第2款，刑法第11條前段、第62
條前段、第41條第1項前段，判決如主文。
本案經檢察官莊珂惠提起公訴，檢察官顏鸝靚到庭執行職務。
中　　華　　民　　國　　111 　年　　3 　　月　　23　　日
                  刑事第五庭  法  官  張恂嘉
以上正本證明與原本無異。
如不服本判決應於收受判決後20日內向本院提出上訴書狀，並應敘述具體理由；其未敘述上訴理由者，應於上訴期間屆滿後20 日內向本院補提理由書（均須按他造當事人之人數附繕本）。「切勿逕送上級法院」。　　　　　　　　　　　
                              書記官  洪青霜
中　　華　　民　　國　　111 　年　　3 　　月　　23　　日
附錄本案論罪科刑法條：
野生動物保育法第40條
有下列情形之一，處六月以上五年以下有期徒刑，得併科新臺幣
三十萬元以上一百五十萬元以下罰金：
一、違反第二十四條第一項規定，未經中央主管機關同意，輸入
    或輸出保育類野生動物之活體或其產製品者。
二、違反第三十五條第一項規定，未經主管機關同意，買賣或意
    圖販賣而陳列、展示保育類野生動物或其產製品者。